臺灣臺北地方法院民事裁定
111年度家調裁字第74號
聲  請  人
即  原  告  黃國彥  

訴訟代理人  盧駿毅律師（財團法人法律扶助基金會）
相  對  人
即  被  告  黃寶珠  
訴訟代理人  黃育才  
            莊鳳齡  
上列當事人間確認婚姻關係存在事件，本院裁定如下：
    主      文
確認兩造婚姻關係存在。
程序費用新臺幣參仟元由相對人負擔。
    理      由
壹、程序事項
一、按當事人就不得處分之事項，其解決事件之意思已甚接近或
    對於原因事實之有無不爭執者，得合意聲請法院為裁定，家
    事事件法第33條定有明文。經查，聲請人即原告依民事訴訟
    法第247 條提起確認婚姻關係存在之訴，為不得處分之事項
    ，然兩造對於原因事實之有無不爭執，合意聲請本院為裁定
    ，核無不合，應予准許。
二、按確認法律關係之訴，非原告有即受確認判決之法律上利益
    者，不得提起之，民事訴訟法第247 條前段定有明文。又民
    事訴訟法第247 條所謂即受確認判決之法律上利益，係指因
    法律關係之存否不明確，致原告在私法上之地位有受侵害之
    危險，而此項危險得以對於被告之確認判決除去之者而言，
    故確認法律關係成立或不成立之訴，苟具備前開要件，即得
    謂有即受確認判決之法律上利益，縱其所求確認者為他人間
    之法律關係，亦非不得提起（法院組織法第57條之1第2項修
    正施行前選編之最高法院42年台上字第1031號民事判例）。
    準此，聲請人主張兩造於民國104年5月12日協議離婚時之證
    人黃育才不在國內，未親見親聞，亦未於離婚協議書上親自
    簽名，離婚無效等語，則兩造間因婚姻關係是否存在之法律
    關係之存否不明確，致聲請人在私法上之地位有受侵害之危
    險，而此項危險得以對於相對人之確認判決除去之，是聲請
    人有即受確認判決之法律上利益，揆諸前揭說明，聲請人提
    起本件確認法律關係之訴，自屬合法。
貳、實體事項
一、聲請人主張：緣兩造於104年5月12日協議離婚時之證人黃育
    才不在國內，未親見親聞，亦未於離婚協議書上親自簽名，
    離婚無效等語。為此，爰依民事訴訟法第247 條提起確認婚
    姻關係存在之訴等語。並聲明：確認兩造間婚姻關係存在。
二、相對人則以：同意聲請人主張之事實等語。
三、按兩願離婚，應以書面為之，有二人以上證人之簽名並應向
    戶政機關為離婚之登記，民法第1050條定有明文。
四、經查，聲請人主張之事實，業據提出離婚協議書為憑，復有
    臺北○○○○○○○○○111年10月27日函暨離婚登記資料在卷，且為
    相對人所不爭執，是認兩造於104年5月12日協議離婚時欠缺
    二人以上證人之簽名，離婚無效。
五、綜上所述，兩造於104年5月12日協議離婚時欠缺二人以上證
    人之簽名，離婚無效。從而，聲請人依民事訴訟法第247 條
    提起確認婚姻關係存在之訴等語，為有理由，應予准許。
六、本件事證已臻明確，兩造其餘之攻擊防禦方法及所提證據，
    於判決結果不生影響，爰不一一論列，併此敘明。
七、依家事事件法第33條第1 項、第97條，非訟事件法第21條第
    2 項，民事訴訟法第78條，裁定如主文。
中　　華　　民　　國　　111 　年　　12　　月　　16　　日
                    家事法庭  法  官  温宗玲
以上正本係照原本作成。
如不服本裁定，應於送達後10日內，向本院提出抗告狀並表明抗
告理由（須附繕本，並繳納抗告費新臺幣1,000 元）。
中　　華　　民　　國　　111 　年　　12　　月　　16　　日
                              書記官　簡如